高雄高等行政法院簡易判決
                                       100年度簡字第88號
原      告  麒昌貿易有限公司
代  表  人  曹昭志
被      告  財政部高雄關稅局
代  表  人  林清和 局長
訴訟代理人  莊文甫
            羅宇翔
上列當事人間進口貨物核定稅則號別事件，原告不服財政部中華
民國100年3月8日台財訴字第09900551590號訴願決定，提起行政
訴訟，本院判決如下：
    主  文
原告之訴駁回。
訴訟費用由原告負擔。
    事實及理由
一、事實概要︰
    緣原告於民國99年6月11日委由新中旅通運股份有限公司高
    雄分公司(下稱新中旅高雄分公司)向被告報運自印尼進口CJ
    PROSIN乙批（報單號碼：第BC/99/KW65/0008號，下稱系爭
    貨物），報列稅則號別第2309.90.90號「其他調製動物飼料
    」，稅率0%，電腦核定按C3（應審應驗）方式通關，經查驗
    結果無訛。嗣參據財政部關稅總局稅則處(下稱稅則處)99年
    6月3日「高雄關稅局進口稅則分類疑問及解答」對相同貨物
    之釋示，予以改列為稅則號別第2102.20.00號「非活性酵母
    ；其他已死單細胞微生物」項下，按稅率5.5%核課。原告不
    服，申請復查，未獲變更，提起訴願，遭決定駁回，遂提起
    本件行政訴訟。
二、本件原告主張︰
(一)原告自印尼進口之系爭貨物係製造離胺酸之副產物，在乾燥
    後加澱粉(也是動物可利用之飼料營養物)製粒而成。在製造
    離胺酸所用之培養基，可提供特殊發酵菌所需之營養而產生
    離胺酸，並用專利方法抽離高價位的離胺酸及菌體末，而剩
    下之培養基副產品亦為高單位之動物用調製飼料。被告於99
    年8月9日檢樣(貨樣第471314號)請化驗機構華友科技顧問股
    份有限公司(下稱華友公司)已證明系爭貨物只驗出總生菌數
    1.13×10CFU/g，而且證明為一般環境中常見的細菌，而非
    系爭貨物之特殊菌種，而是提取整理檢送貨物中遭汙染所致
    。除了無菌包裝的產品外，任何的飼料產品一定可以檢出比
    1.13×10CFU/g高100倍的生菌數。假如以此標準來說系爭貨
    物是已死單細胞為主之產品，原告可以保證被告可以在所有
    進口的飼料或食品中檢出比1.13×10CFU/g更高濃度的生菌
    數(無菌包裝才可能沒有)，假如用同一標準則進口之玉米，
    牧草等飼料都要用此一稅率，這樣豈不是要天下大亂。
(二)系爭貨物之發酵菌體已全數抽到離胺酸主產品中，而剩餘的
    副產品，經乾燥加上可當飼料的澱粉製成粒狀，做為動物調
    製飼料，這才是系爭貨物的真正屬性的名稱，應屬進口稅則
    第2309.90.90號，「其他調製動物飼料」第1欄之0%稅率才
    對。
(三)系爭貨物含有70%以上的蛋白質，而受污染的菌類(華友公司
    已證明這些菌是一般環境的常在菌之小量污染)只有1.13×
    10CFU/g，其所佔的蛋白質只有0.00000000000% (酵母粉含
    有1×10CFU/g的生菌數是系爭貨物受汙染生菌數的1億倍以
    上，也才只有蛋白質23%，等於1%蛋白質需要有43億4782萬
    個生菌數。)被告故意把高蛋白調製飼料的分類中，只佔0.
    00000000000%之成份之物，硬核定為該類類別的物品(稅則
    號別第2102.20.00號「非活性酵母，其他已死單細胞微生物
    」第一欄進口稅率5.5%)，而故意不承認佔有99.0000000000
    %成份的類別之正常性。執法必須充分了解立法者的立法精
    神和尊重比例原則，否則就是苛捐及惡法。法律要百姓心甘
    情願去遵守，必須是公正、公平、一體適用，不能說系爭貨
    物受到一點環境常在菌的污染，就以此為課稅的理由，而牧
    草受汙染就不會被課此稅則。一樣的法律不能以個人的偏見
    就對某一個對象從寬解釋，對另一個對象則無限上綱的嚴苛
    。
(四)系爭貨物本身就是為提供生產胺基酸的細菌生存與繁殖的調
    製飼料，其原料都來自於豐富蛋白質與熱能的動物性與植物
    性原料，此種調製飼料也是動物用極佳的調製飼料。系爭貨
    物的成品是細粒狀乾燥成品，而其本身在生產胺基酸細菌的
    基劑時的狀態一定要含有大量的水份，才能讓該菌種充分的
    生長、繁殖。當胺基酸與菌種分離出以製造主產品，所留下
    來之副產品是呈糊狀，分須乾燥再滾動成粒，其中必須添加
    黏劑，一般粘劑都是用澱粉才能使用於動物用飼料中，因為
    製粒中加粘劑只是一種小細節，所以在第一次原文製程中沒
    有列出，現在補充說明，並不是前後不一致。而且系爭貨物
    的組合本身就是用各種動物性與植物性原料調製而成之調製
    飼料，有沒有加澱粉並非其為調製飼料屬性之關鍵因素(成
    品的粒狀型態即表示有加澱粉才能把糊狀物乾燥後打成粒狀
    成品)。
(五)原告所進口之系爭貨物，已經由原生產廠商出具證明是一種
    生產氨基酸而調配出供應特殊菌種、生長、繁殖之調製飼料
    。而繁殖生產氨基酸後已死的或尚活的特殊菌種已全數分離
    出與所生產的氨基酸製成主產品，而剩下的副產品並無已死
    的微生物存在。只剩下調製飼料經乾燥、添加澱粉類粘劑而
    製成粉狀等情，並聲明求為判決撤銷訴願決定及原處分(復
    查決定含原核定處分)。
三、被告則以︰
(一)按海關對進口貨品稅則之分類，除依據進口稅則之類、章及
    其註、各號別之貨名及解釋準則之規定外，並得參據關稅合
    作理事會編纂之「國際商品統一分類制度（H.S.）註解」及
    其他有關文件辦理。據原告於通關時及復查程序中所提供系
    案貨物之使用說明書、製造加工流程圖及成份分析表等資料
    ，系爭貨物為培養基（特殊穀類配方）經菌種（未提供資料
    ）發酵培養後，經以膜壓濾技術方法提煉L-離氨酸原液後之
    殘留物，經乾燥、篩選、包裝而成，並未另行添加其他營養
    物質，除了細菌的細胞（已死單細胞微生物）尚含有大量培
    養基中的高蛋白質（粗蛋白質不低於70﹪），用來取代飼料
    配方中的魚粉，為添加或調製各種飼料之蛋白質型原料（每
    噸飼料添加5-10公斤），核符國際商品統一分類制度註解對
    第2102節（B）其他已死單細胞微生物：「本類包括非活著
    的（死的）單細胞微生物，例如細菌及單細胞藻類，特別是
    於含有碳氫化合物或二氧化碳之基質培養而得者，此類產品
    特別富含蛋白質，通常用以餵養動物。」之詮釋，及參據稅
    則處99年6月3日對被告99年4月14日（99）高關字第22號「
    高雄關稅局進口稅則分類疑問及解答」之釋復：「本案貨品
    若經核明係已死單細胞微生物及其培養基殘留物，且未另行
    添加其他營養物質者，宜歸列稅則號別第2102.20.00號。」
    被告據以核定稅則號別第2102.20.00號「非活性酵母；其他
    已死單細胞微生物」款下，按第1欄稅率5.5﹪核課，應為妥
    適。
(二)次查，原告於通關及復查期間所提出使用說明書、製造加工
    流程圖及成分分析表等資料於Sifting階段並未記載加澱粉
    製粒之工序，然卻於訴訟答辯狀所提出相同系爭貨物與上開
    相同資料文件之翻譯中，在Sifting階段則另加入加澱粉製
    粒的譯述，原告對同一文件於訴訟程序中之譯述與訴願及復
    查程序中之譯述顯有歧異，說辭反覆不足採。況原告主張系
    爭貨物澱粉含有16%，惟經送華友公司檢驗結果，澱粉含量
    僅0．4%，其上揭主張亦不可採。次查，原告於訴訟答辯狀
    附件與卷宗所呈的Declaration Letter之英文原本與其提供
    譯本之有所出入，英文原本中對譯本內容：「蛋白來源非菌
    體蛋白，而是培養基本身殘餘副產品的成分。」此段文意無
    相應記載，為原告於譯本中自行加入，按譯本應按原本之文
    意如實轉譯無匿飾增刪方得作為證據，本件譯本之內容與原
    本有出入應不得作為證據。原告主張產品中之蛋白質來源乃
    培養基副產品之說法，無證據支持其說。
(三)另查，被告已於99年8月9日檢樣（貨樣第471314號）函請外
    界化驗鑑定權威機構華友公司協助鑑定「是否含有已死單細
    胞微生物」「如有是否屬單菌種」，嗣據華友公司檢驗報告
    ：「總生菌數：1.13×103CFU/g（革蘭氏陽性桿菌：5.52％
    、革蘭氏陰性桿菌：5.52％、革蘭氏陽性球菌：7.89％、革
    蘭氏陰性球菌：81.07％）」及「檢體含有死菌菌體」。查
    該報告總生菌數菌落數量僅為1.13×103CFU/g，且為一般環
    境中常見之革蘭氏桿、球菌等，應為於產品生產、運送及提
    取、整理、檢送貨樣過程中自然污染所致，意即表示檢體中
    微少生菌數中蛋白之粗蛋白含量極低，其所佔比例並不影響
    系案貨物總粗蛋白質之含量，惟其檢體含有死菌菌體（已死
    單細胞微生物），其是否為系爭貨物當初使用於發酵階段之
    專屬單菌種，核非本件審究範圍，且對稅則號別之評定無關
    ，原告所稱，顯有誤解。準此，系爭貨物被告改列稅則號別
    第2102.20.00號「非活性酵母；其他已死單細胞微生物」款
    下，按第1欄稅率5.5％核課，並無不妥，起訴所稱理由，核
    無足採等語，資為抗辯，並聲明求為判決駁回原告之訴。
四、本件事實概要欄所載之事實，業經兩造分別陳明在卷，並有
    進口報單、被告99年11月5日高普前字第0991012930號復查
    決定書、訴願決定書、華友公司99年9月28日檢驗報告書附
    於原處分卷可稽，洵堪認定。本件兩造之爭點為系爭貨物原
    告報列稅則號別第2309.90.90號「其他調製動物飼料」，稅
    率0%，被告予以改列為稅則號別第2102.20.00號「非活性酵
    母；其他已死單細胞微生物」項下，按稅率5.5%核課，是否
    適法？茲分述如下：
(一)按稅則號別第2309.90.90號「其他調製動物飼料」，第1欄
    稅率0%；第2102.20.00號「非活性酵母；其他已死單細胞微
    生物」，第1欄稅率5.5%。次按，海關對進口貨品稅則之分
    類，除依據進口稅則之類、章及其註、各號別之貨名及解釋
    準則之規定外，並得參據關稅合作理事會編纂之「國際商品
    統一分類制度（H.S.）註解」及其他有關文件辦理，合先敘
    明。
(二)經查，系爭貨物依原告於通關時提供該案之使用說明書、製
    造加工流程圖及成分分析表等資料，為培養基經菌種發酵培
    養後，經以膜壓濾技術方法提煉L-離胺酸原液後之殘留物，
    經乾燥、篩選、包裝而成，除了細菌的細胞尚含有大量培養
    基中的高蛋白質，用來取代飼料配方中的魚粉，為添加或調
    製各種飼料之蛋白質型原料乙節，此有原告所提上述使用說
    明書、製造加工流程圖及成分分析表等資料附於原處分卷可
    稽。此核與國際商品統一分類制度註解對第2102節（B）其
    他已死單細胞微生物：「本類包括非活著的（死的）單細胞
    微生物，例如細菌及單細胞藻類，特別是於含有碳氫化合物
    或二氧化碳之基質培養而得者，此類產品特別富含蛋白質，
    通常用以餵養動物。」之詮釋相符。另參據稅則處99年6月3
    日對被告99年4月14日（99）高關字22號「高雄關稅局進口
    稅則分類疑問及解答」釋復：「本案貨品若經核明係已死單
    細胞微生物及培養基殘留物，且未另行添加營養物質者，宜
    歸列稅則號別第2102.20.00號。」等語，則被告對系爭貨物
    予以核定稅則號別第2102.20.00號「非活性酵母；其他已死
    單細胞微生物」項下，按第1欄稅率5.5%核課，並無違誤。
(三)另原告復查理由雖主張：系爭貨物中沒有殘留已死單細胞微
    生物云云。惟查，被告於99年8月9日由系爭貨物檢樣（貨樣
    第471314號）請華友公司協助鑑定「是否含有已死單細胞微
    生物」「如有是否屬單菌種」，嗣據華友公司檢驗結果：「
    總生菌數：1.13×103CFU/g（革蘭氏陽性桿菌：5.52%、革
    蘭氏陰性桿菌：5.52%、革蘭氏陽性球菌：7.89%、革蘭氏陰
    性球菌：81.07%）」「檢體含有死菌菌體」等情，亦有該檢
    驗報告附於原處分卷足憑。查該報告總生菌數菌落數量為1.
    13×103CFU/g，且為一般環境中常見之革蘭氏桿、球菌等，
    應為於提取、整理、檢送貨樣過程中遭污染所致，惟系爭貨
    物其檢體確含有死菌菌體，則原告上開主張:系爭貨物沒有
    殘留已死單細胞微生物，即非可採。
(四)再查，原告於系爭貨物通關及復查期間所提出使用說明書、
    製造加工流程圖及成分分析表等資料，於Sifting階段並未
    記載加澱粉製粒之工序，然於訴訟答辯狀所提出相同系爭貨
    物與上開相同資料文件之翻譯中，在Sifting階段則另加入
    加澱粉製粒的譯述，主張系爭貨物澱粉含有16%，被告因認
    澱粉含量若超過全重3%，可能亦影響稅則之分類，於100年7
    月20日再將系爭貨物送請華友公司檢驗其澱粉定性定量分析
    ，經華友公司檢驗結果，系爭貨物澱粉含量為0.4%等情，亦
    有華友公司上述檢驗報告及稅則處100年8月31日對被告100
    年7月22日（100）高關字42號「高雄關稅局進口稅則分類疑
    問及解答」函附於本院卷可按。是原告主張:系爭貨物澱粉
    含有16%乙節，仍非可採。另查，原告所提出之賣方印尼公
    司所出具之英文聲明信中僅陳稱:「發酵種的殘渣和細胞蛋
    白」未發現在最終的產品系爭貨物，而也只被視為離安酸的
    副產品等語，而「蛋白來源非菌體蛋白，而是培養基本身殘
    餘副產品的成份」這段是原告在自己提出之聲明信翻譯中所
    自行增列，而原告上述產品中之蛋白質來源乃培養基副產品
    之主張，經本院於100年6月16日準備程序中詢問原告能否提
    出證據證明，亦經原告表示:專利菌種(賣方)是不可能提供
    給我們等語明確，此並有原告所提出印尼賣方公司聲明信、
    原告中文翻譯信、本院前揭準備程序筆錄附於本院卷可佐。
    則原告上述產品中之蛋白質來源乃培養基副產品之主張，亦
    難遽採。
五、綜上所述，原告上開主張均無可取。從而，被告將系爭貨物
    原告報列稅則號別第2309.90.90號「其他調製動物飼料」，
    稅率0%，予以改列為稅則號別第2102.20.00號「非活性酵母
    ；其他已死單細胞微生物」項下，按稅率5.5%核課，並無違
    誤；復查決定及訴願決定遞予維持，亦無不合，原告起訴意
    旨求為撤銷，為無理由，應予駁回。又本件事證已臻明確，
    兩造其餘攻擊防禦方法，均核與本件判決結果不生影響，爰
    不一一論述，附此敘明。另本件係適用簡易訴訟程序，爰不
    經言詞辯論逕為判決。
六、據上論結，本件原告之訴為無理由，依行政訴訟法第233條
    第1項、第236條、第98條第1項前段，判決如主文。
中    華    民    國    100   年    9     月    28    日
             高雄高等行政法院第三庭
                               法官  林  勇  奮
以上正本係照原本作成。
如不服本判決，應於送達後20日內，向本院提出上訴狀並表明上
訴理由，如於本判決宣示後送達前提起上訴者，應於判決送達後
20日內補提上訴理由書（須按他造當事人人數附繕本）。
中　　華　　民　　國　　100　 年　　9　　 月　　28　　日

 　　　　　　　　　　　　　　書記官  林  幸  怡
附註：
行政訴訟法第235條（第1項、第2項）：
對於適用簡易程序之裁判提起上訴或抗告，須經最高行政法院之
許可。
前項許可，以訴訟事件所涉及之法律見解具有原則性者為限。